【裁判字號】    99,再,24
【裁判日期】    991029
【裁判案由】    再審之訴
【裁判全文】
臺灣臺北地方法院民事判決                99年度再字第24號
再審原告    艾啟宙
訴訟代理人  林佩儀律師
再審被告    永豐商業銀行股份有限公司
法定代理人  邱正雄
上列當事人間清償借款事件，再審原告對於中華民國98年2 月12
日本院97年度審訴字第2867號確定判決提起再審之訴，本院判決
如下：
    主      文
再審之訴駁回。
再審訴訟費用由再審原告負擔。
    理      由
一、按再審之訴，應於30日之不變期間內提起。前項期間，自判
    決確定時起算，判決於送達前確定者，自送達時起算，其再
    審之理由發生或知悉在後者，均自知悉時起算，民事訴訟法
    第500 條第1 項、第2 項分別定有明文。查本院99年度審訴
    字第2867號判決（下稱原確定判決）係於民國98年2 月20日
    寄存送達於再審原告之戶籍地之警察機關即同德派出所，此
    有本院送達證書1 件在卷可查。依民事訴訟法第138 條第2
    項之規定，經10日發生效力，亦即於98年3 月2 日生送達之
    效力。而上訴期間屆滿前，再審原告並未提起上訴，是該案
    就再審原告部分應已於98年3 月23日確定，此亦有本院核發
    之確定證明書1 件在卷可佐。而再審原告主張其於99年9 月
    8 日收受台灣高等法院99年度聲字第306 號裁定駁回其繼續
    審判之聲請，始悉本院99年度審訴字第2867號判決業已確定
    乙節，亦有台灣高等法院99年度聲字第306 號卷內所附裁定
    及送達證書各1 件在卷可佐。是再審原告於99年10月7 日提
    起本件再審之訴，未逾30日之不變期間，合先敘明。
二、本件再審意旨略以：再審原告於86年間任職訴外人魯振榮（
    原確定判決之共同被告）所經營之大榕股份有限公司擔任秘
    書職務，因工作需要，魯振榮為再審原告申辦卡號為0000-0
    000-0000-0000 號之Master信用卡附卡1 張，並不包括Visa
    信用卡之附卡。嗣再審原告離職，已交還該附卡，該附卡早
    已超過有效期限，再審原告亦未曾再收到再審被告所核給之
    信用卡附卡。再審被告於原審提出之信用卡契約係標註於96
    年10月1 日生效，是否通知並取得再審原告同意變更，亦有
    爭議，原確定判決未命再審被告舉證證明再審被告仍為有效
    之附卡持卡人，且未判斷再審原告負連帶清償責任是否違反
    消費者保護法上之誠信原則及公平原則，顯有民事訴訟法第
    496 條第1 項第13款之再審事由，爰提起本件再審之訴，並
    聲明：(一)原確定判決廢棄；(二)上廢棄部分，再審被告第一審
    之訴及假執行之聲請均駁回。
三、按民事訴訟法第496 條第1 項第13款所謂當事人發現未經斟
    酌之證物或得使用該證物，係指前訴訟程序事實審言詞辯論
    終結前已存在之證物，因當事人不知有此致未經斟酌，現始
    知之，或雖知有此而不能使用，現始得使用者而言（最高法
    院32年上字第1247號判例參照）。該款但書並規定，「但以
    如經斟酌可受較有利益之裁判者為限」。查本件再審原告固
    提出財團法人金融聯合徵信中心當事人綜合信用報告1 件，
    主張其僅持用再審被告所核發之Master信用卡附卡，該附卡
    業已失效，並執再審被告所提出之信用卡契約係於96年10月
    1 日生效並未通知再審原告有變更情事。然查，由再審原告
    提出之上述綜合信用報告，其所持該信用卡附卡係至98年4
    月29日始申請停用，足見於98年4 月29日以前，該附卡仍屬
    有效，與再審被告於原審之主張相符，顯見該綜合信用報告
    縱經原確定判決斟酌，亦無法受較有利益之判決。至再審被
    告雖未於原審提出96年10月1 日生效前之信用卡契約條款，
    然再審被告於原審已提出經再審原告親簽之信用卡申請表格
    亦已載明：「同意附卡申請人亦為本合約之連帶保證人」、
    「遵守隨卡附上之信用卡約定條款及相關會員規章，倘若該
    合約內容未被申請人接受，本申請人會將華信（即再審被告
    之前身）信用卡剪成兩截，並立即寄回華信銀行註銷」等語
    。足見即便原審斟酌該96年10月1 日生效前之信用卡契約條
    款，亦無從使再審原告受較為有利之判決甚明。至於再審原
    告所述原確定判決未斟酌消費者保護法之誠信原則及公平原
    則等，並非屬民事訴訟法第496 條第1 項第13款所謂未經斟
    酌之「證物」，自非構成再審事由。從而，再審原告提起本
    件再審之訴，顯無再審理由，爰不經言詞辯論，逕以判決駁
    回之。
四、結論：依民事訴訟法第502 條第2 項、第78條，判決如主文
    。
中    華    民    國    99    年    10    月    29    日
                  民事第三庭    法  官  汪怡君
以上正本係照原本作成
如對本判決上訴，須於判決送達後20日內向本院提出上訴狀。如
委任律師提起上訴者，應一併繳納上訴審裁判費。
中    華    民    國    99    年    10    月    29    日
                                書記官  馮姿蓉

司法院資訊處製作；財團法人民間司法改革基金會備份。
